臺灣板橋地方法院民事判決            100年度家訴字第195號
原      告  台新國際商業銀行股份有限公司
法定代理人  蔡榮棟
送達代收人  宋志鴻
被      告  尤天明
            林櫻雪
上列當事人間請求宣告夫妻分別財產制事件，本院於民國100 年
8 月10日言詞辯論終結，判決如下：
    主  文
被告尤天明與被告林櫻雪間之夫妻財產制改用分別財產制。
訴訟費用由被告負擔。
    事實及理由
一、原告起訴主張：被告即債務人尤天明積欠原告債務，迄今債
    務金額新臺幣576,782 元及其中447,875 元自民國96年5 月
    17日起至清償日止按週年利率百分之20計算之利息，其中的
    75,554元自99年10月18日起至清償日止按年利率百分之14.9
    計算之利息，均未清償。期間迭經原告數次對被告尤天明催
    索，尤天明均置之不理，拒不清償。嗣原告向鈞院聲請對被
    告尤天明強制執行，惟經執行無效而發還台灣板橋地院100
    年司執字2575 7號債權憑證。原告向國稅局調閱尤天明之最
    新年度財產所得資料，發現尤天明名下僅有薪資，已執行無
    法清償債權，故無法從其他財產受償及有執行實益。又被告
    尤天明與被告林櫻雪二人目前婚姻關係仍存在，迄今未向法
    院聲請辦理夫妻分別財契約登記，爰依民法第1011條規定，
    訴請裁判被告尤天明與被告林櫻雪間之夫妻財產制改用分別
    財產制等語。並聲明：如主文所示。
二、被告答辯：
（一）被告尤天明部分：被告尤天明確實積欠原告卡債，但無力
      清償等語。並聲明：請求駁回原告之訴。
（二）被告林櫻雪部分：被告林櫻雪名下的不動產，是被告林櫻
      雪憑殘障手冊的機會而抽得勞工優惠利率，辦理房屋貸款
      始能購買房屋，目前由被告林櫻雪的帳戶按月支付房屋貸
      款。被告尤天明在公園販賣香腸，一向未主動支付家庭生
      活費，被告林櫻雪必須向被告尤天明要求分擔子女學費，
      被告尤天明才會給錢等語。並聲明：請求駁回原告之訴，
      訴訟費用由原告負擔。
三、經查，原告主張之前揭事實，業據原告提出本院100 年司執
    字2575號債權憑證、國稅局95年度財產所得清單影本、戶籍
    謄本、法院未受理被告聲請辦理夫妻財產制契約登記之網站
    查詢畫面為證。依原告提出之本院100 年度司執字第25757
    號債權憑證所示，原告據以聲請強制執行之執行名義為本院
    99年度司促字第47771 號支付命令，執行名義內容為：「(1)
    債務人應向債權人給付新臺幣（下同）肆拾伍萬伍仟佰參拾
    柒元，及其中肆拾肆萬柒仟捌佰柒拾伍元部分自民國九十六
    年五月十七日起至清償日止，按年息百之二十計算之利息。
    (2)債務人應向債權人給付壹拾貳萬壹仟伍佰肆拾伍元，及其
    中柒萬伍仟伍佰伍拾肆元部分自民國九十九年十月十八日起
    至清償日止，按年息百分之十四點九計算之利息，並賠償督
    促程序費用新臺幣伍佰元。」；被告就該債務亦不爭執。是
    依上開事證，堪信原告主張為真實。
四、按夫妻未以契約訂立夫妻財產制者，除本法另有規定外，以
    法定財產制為其夫妻財產制；債權人對於夫妻一方之財產已
    為扣押，而未得受清償時，法院因債權人之聲請，得宣告改
    用分別財產制，民法第1005條、第1011條分別定有明文。而
    所謂未得受清償，包括全無可扣押之物或所扣押之物數量不
    足及所扣押之財產不足清償該為扣押之債權人債權等情形，
    有最高法院89年度台上字第854 號判決可資參照。
五、本件原告為被告尤天明之債權人，原告已對被告尤天明實施
    扣押之強制執行，但仍無法清償，已如前述，則原告依前揭
    民法規定聲請宣告被告夫妻二人改用分別財產制，洵屬有據
    ，應予准許。
六、訴訟費用負擔之依據：民事訴訟法第78條、第85條第1項。
中    華    民    國   100    年    8     月    31    日
                       家事法庭  法  官  黃惠瑛
以上正本係照原本作成。
如不服本判決，應於判決送達後20日之不變期間內，向本院提出
上訴狀。如委任律師提起上訴者，應一併繳納上訴審裁判費。
                                 書記官  張美玉
中    華    民    國   100    年    8     月    31    日